【裁判字號】    94,交簡上,166
【裁判日期】    950511
【裁判案由】    過失傷害
【裁判全文】
臺灣臺南地方法院刑事判決           94年度交簡上字第166號
上  訴  人  臺灣臺南地方法院檢察署檢察官
被      告  甲○○
上列上訴人因被告過失傷害案件，不服本院中華民國94年10月28
日94年度交簡字第1868號刑事簡易判決（聲請簡易判決處刑案號
：94年度發查偵字第 237號），提起上訴，本院管轄之第二審合
議庭判決如下：
    主  文
原判決撤銷。
甲○○因過失傷害人，處有期徒刑月，如易科罰金，以佰元
折算壹日。
    事  實
一、甲○○於民國九十三年十二月二十六日晚間六時四十分許，
    駕駛車牌號碼Ｃ９－６９４６號自小客車，行經臺南縣新化
    鎮山腳里四五號前停車欲開啟車門下車時，明知汽車駕駛人
    停車向外開啟車門時，應注意行人、車輛、並讓其先行，且
    依當時天候為晴、光線狀況為夜間有照明、路面以柏油鋪裝
    、乾燥而無缺陷、無障礙物且視具良好等情狀，客觀上並無
    不能注意之情事。詎甲○○疏未注意及此，於停車後未查看
    後方有無行人、車輛，貿然開啟車左前車門欲下車，以致乙○○所騎乘後載丁○○沿臺南縣新化鎮○○里村里道路由東
    向西駛至之車牌號碼Ｈ３９－５８８號機車閃避不及，撞及
    甲○○所駕駛上開自小客車之左前車門，乙○○、丁○○二
    人因之人車倒地，乙○○受有臉部挫傷、右上臂挫傷及右足
    踝擦傷之傷害，而丁○○則受有頭部外傷及雙下肢挫傷之傷
    害。甲○○肇事後，停留於事故現場等待員警到場處理，並
    於到場處理之員警尚未發覺何人為肇事者前，主動表明為肇
    事車輛駕駛人，自首而接受裁判。
二、案經乙○○、丁○○訴由臺南縣警察局新化分局報請臺灣臺
    南地方法院檢察署檢察官偵查後聲請以簡易判決處刑。
    理  由
一、訊據被告甲○○固坦承於上開時、地停車後，其所駕駛之車
    牌號碼Ｃ９－６９４６號自小客車左前車門遭告訴人乙○○
    所騎乘之車牌號碼Ｈ３９－５８８號機車撞及，致告訴人乙○○、丁○○二人受傷之事實，但矢口否認有何過失傷害犯
    行。辯稱：當時其將車輛停放在圍牆邊，打開警示燈後打開
    車門，其原本要下車，但忘了拿東西，又轉身進入車內找尋
    ，約五分鐘後，遭告訴人乙○○騎乘機車撞及其左前車門，
    其所駕駛上開自小客車之警示燈係員警到場處理時，命其關
    閉；且本件車禍係因告訴人乙○○車速過快所致，其就本件
    車禍之發生並無過失云云。惟查：
  (一)上開事實，除據被告前開供述外，並經告訴人乙○○、丁○○二人於警詢及偵查中指訴歷歷（見警卷第二之六至二之九
    、三之十至三之十四頁、交查卷第五至六頁），經核渠二人
    自警詢至偵查中所為指訴情節，互核相符，且有道路交通事
    故現場圖、道路交通事故調查報告表（一）、（二）及道路
    交通事故現場照片八幀在卷可稽（見警卷第五之十七至七之
    二四頁）。
  (二)被告雖以前揭情詞至辯，但：
    1.本院依職權傳訊證人即當時到場處理員警丙○○到庭，證
      人丙○○具結後證稱：警局接獲報案後，伊於五分鐘後抵
      達現場，當時被告所駕駛之前開自小客車並未移動，車輛
      係在熄火之狀態，當時並未看見被告有打開任何警示燈或
      方向燈，被告在現場亦未曾告知其於該處業已停車約五分
      鐘之久，且於現場處理過程，未曾要求被告關閉警示燈等
      語（見本院簡上卷第五一至五三頁），是被告所辯開啟警
      示燈云云，與現場處理員警證述情節不符，已有可疑。
    2.被告於肇事當日之九十三年十二月二十六日警詢中陳稱：
      「我當時駕駛Ｃ９－６９４６號自小客車，由新化鎮山腳
      里四五號對面，將車輛停放於新化鎮山腳里四五號前，引
      擎熄火，我打開左前車門下車，對方車輛沿山腳里村里道
      路東向西行駛，擦撞我左前車門倒地受傷」等語（見警卷
      第一之一至一之二頁），與告訴人二人於警詢及偵查中指
      訴被告停車後，突然開啟車門乙節吻合，然告訴人二人對
      被告提出告訴後，被告於九十四年五月三十一日警詢中，
      則改稱：「於九十三年十二月二十六日約十八時左右我將
      Ｃ９－６９４６號自小客車停放在臺南縣新化鎮山腳里四
      五號旁後欲下車打開車門之際，因我忘記東西而回頭至車
      上拿東西未將車門關閉，乙○○騎乘Ｈ３９－５８８號重
      機車搭載丁○○由同向後方擦撞我所打開之左前車門而倒
      地受傷」、「（問：你於下車開門之際有無注意後方來車
      ？）有，我有注意到該部重機車，當時距離我約四十公尺
      左右」、「（問：你下車開門後為何未將車門關上？）我
      想說只是回頭拿東西應該很快就好，且該Ｈ３９－５８８
      號重機車亦距離我還很遠所以未將車門關上」（見警卷第
      一之四頁）；至九十四年七月十九日偵查中又稱：自其打
      開車門至告訴人二人所乘機車撞及其自小客車車門之時間
      約有五分鐘之久云云（見交查卷第六頁），其供述前後不
      一，已有可疑。且依被告所供上開情節，其停車之際，已
      見告訴人乙○○所騎乘之機車約在四十公尺後方，至五分
      鐘後始遭告訴人之機車撞及左前車門，則告訴人乙○○所
      騎乘之機車五分鐘僅行駛四十公尺，換算車速每小時不及
      一公里，較一般常人步行之速度更為緩慢，如此告訴人焉
      有車速過快情事？是被告所辯情節與常情不符，顯係事後
      卸責之詞，不足採信。被告開啟車門之前，確未有任何查
      看後方車輛、行人之舉至明。
  (三)按汽車停車向外開啟車門時，應注意行人、車輛、並讓其先
    行，道路交通安全規則第一百十二條第一項第十五款定有明
    文。查被告為領有普通小型車駕駛執照之人，有其駕駛執照
    影本在卷可稽（見警卷第十二之三一頁），其對於上開規定
    應知之甚稔，為其駕駛自小客車應行注意之事項；而本件車
    禍發生當時，天候為晴、光線狀況為夜間有照明、路面以柏
    油鋪裝、乾燥而無缺陷、無障礙物、視距良好，有前引道路
    交通事故調查報告表（一）可稽，是依當時情況，被告於客
    觀上並無不能注意之情事，詎其於停車之後，疏未注意未查
    看後方有無行人、車輛，貿然開啟車左前車門欲下車，以致
    由告訴人乙○○所騎乘後載告訴人丁○○由同向後方駛至之
    機車閃避不及而撞及被告所駕駛上開自小客車之左前車門，
    其顯然違背上開注意義務甚明。且本件車禍肇事原因經送臺
    灣省臺南區車輛行車事故鑑定委員會鑑定結果，亦認被告駕
    駛小客車，開啟車門未注意後方車輛，為肇事原因，而告訴
    人乙○○無肇事因素，有該委員會九十四年八月十八日南鑑
    字第０九四五九０三０七九號函檢送之臺南區九四０六九八
    案鑑定意見書附卷可參（見交查卷第十至十一頁），足見被
    告就本件車禍之發生確有過失無疑。又告訴人乙○○因本件
    車禍受有臉部挫傷、右上臂挫傷及右足踝擦傷之傷害，而告
    訴人丁○○則受有頭部外傷及雙下肢挫傷之傷害，此有國立
    成功大學醫學院附設醫院出具之診斷證明書二紙存卷可憑（
    見警卷第十之二七、十之二八頁），是被告之過失行為與告
    訴人二人所受之傷害間，亦有相當因果關係。本案事證明確
    ，被告過失傷害犯行已堪認定。
二、核被告所為，係犯刑法第二百八十四條第一項前段之過失傷
    害罪。被告以一過失行為致告訴人二人同時受傷，乃一行為
    觸犯二過失傷害罪名，為想像競合犯，應依刑法第五十五條
    之規定，從一過失傷害罪處斷。原審以本案事證明確，依刑
    事訴訟法第四百四十九條第一項前段、第四百五十四條第二
    項，刑法第二百八十四條第一項前段、第五十五條、第六十
    二條前段、第四十一條第一項前段，罰金罰鍰提高標準條例
    第一條前段、第二條，逕以簡易判決判處被告拘役四十日，
    並諭知易科罰金之折算標準，固非無見。但按刑罰之量定，
    固屬法院自由裁量之職權行使，惟刑事審判之量刑，在於實
    現刑罰權之分配的正義，故法院對科刑判決之被告量刑，應
    符合罪刑相當原則，使罰當其罪，以契合人民之法律感情，
    此所以刑法第五十七條明定科刑時應審酌一切情狀，尤應注
    意該條所列各款情形，以為科刑輕重之標準，最高法院九十
    二年度台上字第三二六八號判決可資參照。查被告就本件車
    禍之發生，於警詢、偵查以迄本院審理中，均飾詞卸責否認
    有何過失，而告訴人二人多次欲與被告和解，所請求之金額
    均無過高情事，被告竟不願賠償，顯見毫無悔意，犯後態度
    不佳，原審僅量處被告拘役四十日，顯屬過輕，與罪刑相當
    原則有違。檢察官據告訴人之請求以此為由提起上訴，為有
    理由，應由本院依法予以撤銷改判。爰審酌被告於本件車禍
    之發生應負全部之過失責任、告訴人二人受傷之程度，以及
    被告犯後迄今仍不願與告訴人二人達成和解，且始終飾詞卸
    責否認犯行，毫無悔意，犯後態度不能認為良好等一切情狀
    ，量處如主文所示之刑，並諭知易科罰金之折算標準，以示
    懲儆。
據上論斷，應依刑事訴訟法第四百五十五條之一第一項、第三項
、第三百六十九條第一項前段、第三百六十四條、第二百九十九
條第一項前段，刑法第二百八十四條第一項前段、第五十五條、
第六十二條前段、第四十一條第一項前段，罰金罰鍰提高標準條
例第一條前段、第二條，判決如主文。
本案經檢察官戊○○到庭執行職務。
中    華    民    國    95    年    5     月    11    日
                  刑事第十一庭  審判長法  官  謝瑞龍
                                      法  官  李東柏
                                      法  官  周紹武
以上正本證明與原本無異。
本判決不得上訴。
                                      書記官  鄭佩玉
中    華    民    國    95    年    5     月    11    日
附錄本案論罪科刑法條全文：
中華民國刑法第二百八十四條第一項
因過失傷害人者，處六月以下有期徒刑、拘役或五百元以下罰金
，致重傷者，處一年以下有期徒刑、拘役或五百元以下罰金。


司法院資訊處製作；財團法人民間司法改革基金會備份。
